臺灣高等法院民事判決
108年度上字第683號
上  訴  人  許深育  

被 上訴 人  許鈺淩  
共      同
訴訟代理人  劉文崇律師  
上  訴  人  許世清  

訴訟代理人  謝天仁律師
複 代理 人  陳建至律師
上列當事人間請求交付土地所有權狀事件，上訴人對於中華民國
108年4月11日臺灣臺北地方法院107年度訴字第1658號第一審判
決，各自提起上訴，許深育、許鈺淩並為訴之追加，本院於109
年11月24日言詞辯論終結，判決如下：
    主  文
乙○○、甲○○之上訴均駁回。
乙○○、丙○○追加之訴及假執行之聲請均駁回。
第二審訴訟費用關於上訴部分由乙○○、甲○○各自負擔；追加之訴
訴訟費用由乙○○、丙○○負擔。
　　事實及理由
一、當事人於第二審為訴之追加，非經他造同意，不得為之，但
    請求之基礎事實同一者，不在此限，此觀民事訴訟法第446
    條第1項、第255條第1項第2款規定甚明。又不變更訴訟標的
    ，而補充或更正事實上或法律上之陳述者，非為訴之變更或
    追加，同法第256條亦有明文。上訴人乙○○、被上訴人丙○○
    （以下合稱乙○○等2人）於本院追加備位聲明：對造上訴人
    甲○○應將如附表所示土地（即原判決附表土地，以下各以編
    號稱之，合稱系爭土地）所有權狀正本（以下各以編號稱之
    ，合稱系爭權狀）交付乙○○等2人、許綉凉、呂許綉峯、吳
    許月珠、許毓容、許文澤、許平島及許麗玉（許綉凉以次7
    人合稱許綉凉等7人）共同持有（見本院卷三第360至361頁
    ）。經核乙○○等2人所為訴之追加雖未得甲○○同意，然係基
    於系爭土地所有權歸屬（含有無借名登記關係之爭點）之同
    一基礎事實，與前揭法條規定相符，應予准許。
二、乙○○等2人主張：乙○○之祖父許金山為感念大房長子許實堅
    （即乙○○之父），英年時為家族頂罪捐軀，將系爭土地登記
    於乙○○名下，乙○○嗣以贈與為原因，將編號1土地所有權移
    轉登記予其女丙○○。故丙○○為編號1土地所有人，乙○○為編
    號2至34土地所有人，惟系爭權狀現均由甲○○無權占有，應
    予返還等情。爰依民法第767條第1項前段規定，求為命甲○○
    交付編號1權狀予丙○○、交付編號2至34權狀予乙○○之判決（
    原審判命甲○○交付編號1權狀予丙○○、交付編號32權狀予乙○
    ○，駁回乙○○其餘之訴，乙○○與甲○○各就其敗訴部分提起上
    訴）。並於本院主張：如認系爭土地之借名登記關係存在，
    亦因借名人死亡而消滅，甲○○應將系爭權狀交付許金山尚生
    存之繼承人乙○○等2人及許綉凉等7人共同持有。爰追加備位
    之訴，依民法第767條第1項前段、第821條、第828條規定，
    請求甲○○將系爭權狀交付乙○○等2人及許綉凉等7人共同持有
    之判決。上訴聲明：㈠原判決關於駁回乙○○下列第2項之訴及
    其假執行之聲請部分廢棄；㈡甲○○應將編號2至31、33、34權
    狀交付乙○○；㈢願供擔保請准宣告假執行。追加備位聲明：㈠
    甲○○應將系爭權狀交付乙○○等2人及許綉凉等7人共同持有；
    ㈡願供擔保請准宣告假執行。
三、甲○○則以：系爭土地為許氏男性八房分別共有，權利各1/8
    ，借名登記於乙○○名下，並約定由大房以外之其餘七房共同
    保管權狀，避免乙○○任意處分。編號32土地為法定空地，其
    中應有部分1/2原為訴外人許慶豐所有（下稱編號32土地應
    有部分1/2），其無法使用該土地，尚須負擔地價稅，遂由
    許氏八房以公產向其購買，亦借名登記於乙○○名下，並由其
    餘七房保管權狀。又伊持有之編號1權狀為舊權狀，登記名
    義人為乙○○，丙○○不得請求返還，且丙○○已取得新權狀，其
    請求無權利保護必要。系爭權狀現由伊保管，係經其餘七房
    同意，伊有占有之正當權源等語，資為抗辯。上訴聲明：㈠
    原判決關於命甲○○給付部分及該部分假執行之宣告均廢棄；
    ㈡上開廢棄部分，乙○○等2人在第一審之訴及假執行之聲請均
    駁回。
四、編號1土地之登記所有人現為丙○○，係由乙○○申請補發權狀
    後，以贈與為原因，於民國106年8月14日移轉所有權登記予
    丙○○，丙○○現持有新權狀；編號2至34土地之登記所有人現
    為乙○○，編號32土地應有部分1/2，係由許慶豐以買賣為原
    因，於67年6月29日移轉所有權登記予乙○○；系爭權狀現由
    甲○○占有（編號1為舊權狀，登記名義人乙○○、應有部分8/1
    44，其餘均為新權狀）；許實堅、許金山先後於42年1月14
    日、49年12月15日死亡等事實，為兩造所不爭執（見本院卷
    二第300至301頁），自堪信屬實。乙○○等2人請求甲○○交付
    系爭權狀，甲○○則以前詞所拒。茲就爭點論述如下：
  ㈠先位之訴：
　⒈系爭土地（不含編號32土地應有部分1/2）之借名登記關係存
    在：
　　⑴稱借名登記者，謂當事人約定一方將自己之財產以他人名
      義登記，他方允就該財產為出名登記之契約，是當事人間
      僅就財產登記名義一事為約定，至借名登記財產之實質所
      有權利仍由借名者享有，並未隨同財產登記而移轉予出名
      者。其成立側重於借名者舆出名者間之信任關係，在性質
      上應與委任契約同視。倘其內容不違反強制、禁止規定或
      公序良俗者，自應賦予無名契約之法律上效力，並類推適
      用民法委任之相關規定。
　　⑵甲○○抗辯：系爭土地（不含編號32土地應有部分1/2）為許
      金山之遺產，經全體繼承人協議，由男性八房繼承，各取
      得1/8之權利，並由長子許實堅之配偶許吳哖代理當時未
      成年之乙○○，與許金山其餘7子成立借名登記契約，並將
      該土地借名登記於乙○○名下，權狀則由其餘七房保管，稅
      金由八房均攤，嗣協議由甲○○保管系爭權狀而有權占有等
      節，固為乙○○等2人所否認。然查：
　　　①許金山之女許毓容於另案本院106年度重上字第617號所
        有權移轉登記事件（下稱另案二審）結證稱：伊父親許
        金山死亡，對遺產沒有安排，繼承人要擔負高額遺產稅
        及費用，其餘二至八房之七兄弟就與伊大嫂許吳哖（即
        大房許實堅之配偶，乙○○之母）商量，大嫂有3個小孩
        ，大嫂說遺產用較小的2個小孩即乙○○、許綉凉名義登
        記，只是名義上登記，但財產不是給他們2人，稅金較
        便宜；嗣後大嫂曾找四哥許文達說許綉凉長大要結婚，
        你們趕快把不動產移轉回去，不然許綉凉結婚後就不敢
        保證，但之後沒有去移轉，因為信任大嫂；這些事情伊
        是從大嫂那裡聽到，七兄弟是與大嫂商量，大嫂很講信
        用，七兄弟均信任大嫂，故臺北市的土地都是登記在乙
        ○○、許綉凉名下；以前重男輕女，男性八房分不動產，
        八房各出新臺幣（下同）500萬元，付給4名女兒各1,00
        0萬元等語（見另案二審卷二第438至442頁、原審卷第2
        49至254頁）。
　　　②許金山二子許仁壽長子許永宗亦於另案二審結證稱：許
        金山所遺不動產之權狀均放在水晶大廈改建前老店的保
        險箱，改建後把水晶大廈的房地權狀及其他土地權狀連
        同保險箱放到瑞安街老家，是伊父親許仁壽保管，直到
        瑞安街再改建時，伊才知道有權狀在裡面，伊父親身體
        不好時才告訴伊，後來另案訴訟中，伊將權狀交給三房
        許文理長子許漢宏，許漢宏再提出給另案法官看；這些
        不動產之稅款原先是乙○○繳納，不知何時開始他說不再
        辦理，全部資料都移交給伊繳納，包括土地、債券都拿
        給伊，乙○○、許綉凉會把地價稅單拿給伊去繳，但是伊
        也沒有錢，剛好有道路徵收的現款與債券，債券每年到
        期後，提領出來繳納地價稅，債券繳完後，不夠的部分
        由伊向每房收取繳納，大房部分就是找乙○○收取等語（
        另案二審卷二第443至449頁、原審卷第255至261頁）。
　　　③審諸許毓容、許永宗於另案二審均經具結擔保證詞憑信
        性，證述內容大致相符。許毓容之證述內容與我國社會
        早年風土民情重男輕女，常由男丁繼承不動產，並交互
        登記應有部分及分散或交叉保管所有權狀，以維護家族
        不動產之完整性，避免遭特定子孫任意變賣之常情相合
        ，且未繼承不動產對其不利，衡諸事理應無故為虛偽證
        述陷自己於不利之可能，是其所述信而有徵，可以採憑
        。許永宗之證述內容則與我國民間習慣由長子或長孫處
        理家族事務之常情相符，參以甲○○提出之地價稅繳款書
        及明細表，其上有「每人分担」、「捌份均開」、「÷8
        」等計算稅額分攤之手寫文字（見原審卷第139、143、
        153、161、177頁），亦與許永宗所稱其向各房收取地
        價稅之情節相符。乙○○等2人雖否認上開手寫文字之形
        式證據力，然許永宗已表明上開文字為其書寫（見原審
        卷第278頁），佐以上開地價稅繳款書之納稅義務人為
        乙○○或許綉凉，若非其等主動提出，其餘七房自無可能
        取得繳款書，甲○○亦無可能於原審或上開另案提出作為
        證據，可見乙○○、許綉凉應係要求其餘七房分攤地價稅
        款，方提出地價稅繳款書，則其上記載八房分攤稅額之
        手寫文字註記，自屬合理可信。
　　　④況兩造不爭執系爭權狀現均由甲○○占有，乙○○等2人始終
        無法合理說明何以其為系爭土地所有人，卻由他人保管
        而未持有系爭權狀。復以許實堅係於9年5月生，原設籍
        於臺北市大安區安東街，42年1月14日死亡（見原審卷
        第309頁）；乙○○係36年3月生，先後籍於臺北市大安區
        瑞安街、敦化南路2段（見原審卷第579頁）；甲○○為許
        金山七子，26年2月生，先後設籍於臺北市大安區信義
        路、復興南路1段（見調解卷第51頁）等情以觀，可見
        許實堅與乙○○從未與甲○○同戶，且許實堅死亡後，乙○○
        方因繼承許金山遺產而登記為土地所有人，殊無可能係
        因同居或許實堅之兄弟情誼而交付權狀保管，衡情應係
        乙○○登記為所有人後，得乙○○及其母許吳哖之同意，而
        自願交付系爭權狀由許氏家族共同保管。
　　　⑤乙○○等2人雖主張：上開證人所言均為傳聞，不具證據能
        力云云。然民事訴訟之傳聞證人（間接證人或徵憑證人
        ）所為之證詞，本非絕無證據能力，其與直接證人陳述
        親自見聞之證言比較，祇是證據力之強弱而已，尚非不
        得採為證據方法之使用，法院對該傳聞證據之價值，仍
        可由法官憑其知識、能力、經驗等依自由心證予以認定
        之（最高法院98年度台上字第2479號判決意旨參照）。
        依許毓容、許永宗上開所陳，雖非親見親聞許吳哖與其
        餘七房協議借名登記之過程，而係聽聞在場者之轉述而
        為傳聞證據，然非毫無證據能力。審酌上開證述內容與
        當時民間習慣及其他證據資料相符，自可採為認定事實
        之依據，要不能僅以其為傳聞即否定證據適格。至乙○○
        等2人主張：許實堅係為家族頂罪遭軍法審判後槍決，
        故將許金山之遺產登記於乙○○、許綉凉名下作為補償云
        云，甲○○固不爭執許實堅係遭軍法審判槍決（見本院卷
        二第301頁），但否認此與許金山遺產登記於乙○○、許
        綉凉名下之關聯性，乙○○等2人復未舉證以實其說，則
        其主張自無可取。
　　　⑥基此，甲○○稱許金山死亡後，許實堅配偶許吳哖代理乙○
        ○、許綉凉與其餘男性七房達成借名登記之協議，借用
        乙○○、許綉凉名義，將臺北市之不動產登記於乙○○、許
        綉凉名下，再由許氏公產支付歷年相關稅費，如有不足
        則由八房均攤，權狀則全部保管於許氏老家保險箱中等
        事實，可以採信。乙○○等2人相異之主張，則非可取。
　　⑶乙○○等2人又謂：許吳哖代理乙○○成立借名登記契約，違反
      民法第1088條第2項規定，依民法第71條規定應屬無效云
      云。然查：
　　　①父母對於未成年子女因繼承取得之特有財產，有使用、
        收益之權，但非為子女之利益，不得處分之，此觀民法
        第1087條、第1088條第2項規定自明。苟父母無足以認
        定有為未成年子女利益之特別情事而處分其特有財產，
        固為法所不許，惟究非因此剝奪限制行為能力之未成年
        子女處分其特有財產之權限，而是回歸適用民法第77至
        85條規定而已，是如該子女於成年後自願承認，自不能
        否定父母先前對於子女特有財產處分之效力（最高法院
        104年度台上字第839號、108年度台上字第2660號判決
        意旨參照）。又此承認之意思表示，明示或默示均無不
        可。所謂默示之意思表示，除依表意人之舉動或其他情
        事，足以間接推知其有承諾之效果意思者外，倘單純之
        沉默，依交易上之慣例或特定人間之特別情事，在一般
        社會之通念，可認為有一定之意思表示者，亦非不得謂
        為默示之意思表示。
　　　②乙○○係36年3月出生（見原審卷第579頁），許金山於49
        年12月15日死亡時，乙○○為未成年人，故許吳哖係以法
        定代理人身分，代理乙○○與其餘七房成立借名登記契約
        。惟依許毓容上開所述可知，許金山之繼承人已協議分
        割遺產，由男性八房分得不動產，各取得1/8之權利，
        女兒則分得現金，故許吳哖代理乙○○所成立之借名登記
        契約，對於乙○○繼承之特有財產部分，並無不利益可言
        ，至於歸屬其餘七房之遺產而借名登記於乙○○名下之部
        分，既為其餘七房繼承之土地應有部分，而非屬乙○○繼
        承之範圍，自無處分乙○○之特有財產可言。乙○○等2人
        主張該借名登記契約違反民法第1088條第2項規定云云
        ，已難認有據。
　　　③編號32權狀記載應有部分總額為3/4（見本院卷一第179
        頁），乙○○等2人亦自認甲○○持有之編號32權狀係新權
        狀（見本院卷二第301頁），可認乙○○於成年後買賣受
        讓許慶豐之同筆土地應有部分1/2時，係向其餘七房原
        保管編號32土地舊權狀之人取回該舊權狀，並於68年2
        月5日辦畢移轉登記後，再將此新權狀交還原保管舊權
        狀之人。足徵乙○○於成年後亦肯認登記於其名下之許氏
        家族不動產，應由其餘七房保管權狀。復依許永宗前揭
        證述內容可知，乙○○原處理許氏家族共有不動產繳納稅
        款等事務，惟嗣後因故拒絕處理，而將相關資料交與許
        永宗續辦，乙○○會將其名下土地之地價稅繳款單交給許
        永宗會算繳款，如須八房分攤稅款時，許永宗就大房部
        分是向乙○○收取款項。可見乙○○成年後，曾處理許氏家
        族土地之繳稅事務，且其名下繼承自許金山之系爭土地
        ，地價稅並非自行全數繳納，而是由八房均攤稅款，益
        證其對於借名登記契約並無異議，且按協議內容履行。
　　　④準此以觀，乙○○成年後，仍按許吳哖以法定代理人身分
        所成立借名登記契約之內容履行，縱其未明示承認借名
        登記契約，仍屬默示承認之意思表示，依民法第79條規
        定，該契約對其自生效力。乙○○等2人主張借名登記契
        約為無效云云，要屬無據。
　　⑷據此，系爭土地（不含編號32土地應有部分1/2）同為許金
      山之遺產，雖於54年1月30日登記於乙○○名下，然其斯時
      未滿20歲，由其母許吳哖以法定代理人身分，代理其與其
      餘七房成立借名登記契約，借用乙○○名義，將上開土地登
      記於其名下，但實際係由八房各取得1/8權利，而非由乙○
      ○單獨取得上開土地所有權，且乙○○成年後亦已默示承認
      該契約而受拘束之事實，可以認定。
　⒉所有人對於無權占有其所有物者，得請求返還之，此觀民法
    第767條第1項前段規定甚明。而以無權占有為原因，請求返
    還所有物之訴，原告應證明其為所有人及被告為該物現占有
    人，惟就被告無權占有之事實，則無證明責任。被告應就其
    取得占有，係有正當權源之事實證明之。又土地或建物所有
    權狀，應蓋登記機關印信及其首長職銜簽字章，發給權利人
    ，土地登記規則第25條定有明文。故不動產之所有權狀，固
    非不動產所有權之本體，惟係證明不動產所有權之文件書據
    ，自屬權利人所有或應由其持有。經查：
　　⑴丙○○請求甲○○交付編號1權狀為有理由：
　　　①不動產借名登記契約為借名人與出名人間之債權契約，
        出名人依其與借名人間借名登記契約之約定，通常固無
        管理、使用、收益、處分借名財產之權利，然此僅為出
        名人與借名人間之內部約定，其效力不及於第三人。出
        名人既登記為該不動產之所有權人，其將該不動產處分
        移轉登記予第三人，自屬有權處分（最高法院103年度
        台上字第1518號判決意旨參照）。
　　　②編號1土地雖係許氏八房借名登記於乙○○名下，然依前揭
        說明可知，乙○○於106年8月14日，以贈與為原因，將編
        號1土地所有權移轉登記予丙○○，仍屬有權處分，故丙○
        ○現為編號1土地所有人，自有權持有、保管編號1權狀
        。甲○○雖因許氏八房就編號1土地成立借名登記契約而
        保管編號1權狀，然屬債權契約性質，基於債之相對性
        原則，對於契約當事人即出名人與借名人以外之丙○○不
        生效力，甲○○自不得執此作為有權占有編號1權狀之正
        當事由。
　　　③甲○○雖辯稱：伊持有之編號1權狀為舊權狀，登記名義人
        為乙○○，丙○○已取得新權狀，其請求無權利保護必要云
        云。然所有權狀為表彰不動產所有權之文件書據，如辦
        理所有權移轉登記，依土地登記規則第34條第1項第3款
        規定，原所有人應提出其持有之所有權狀，移轉登記辦
        畢後，除發給新所有人新所有權狀外，尚應註銷原所有
        權狀，此觀同規則第65條第1項前段、第68條規定甚明
        ，其意即在避免已因移轉失效之所有權狀，仍具有表彰
        所有權之外觀，如未辦裡註銷，將造成第三人誤認所有
        權歸屬之虞。丙○○既已登記為編號1土地所有人，舊所
        有權狀卻未辦理註銷，影響編號1土地所有權歸屬之認
        定，為確保編號1土地所有權之圓滿，丙○○仍有請求返
        還該舊所有權狀之權利保護必要。故丙○○依民法第767
        條第1項前段規定，請求甲○○交付編號1權狀，自屬有據
        。
　　⑵乙○○請求甲○○交付編號32權狀為有理由，交付其餘權狀為
      無理由：
　　　①編號32之000地號土地其中應有部分1/2，原為許金山於3
        6年4月5日登記所有，嗣由乙○○、許綉凉於54年1月30日
        因繼承而登記為應有部分各1/4之所有人等節，為兩造
        所不爭執（見本院卷一第31頁之原判決附表3編號32、
        本院卷二第301頁），可見許慶豐於67年6月29日以買賣
        為原因移轉所有權登記予乙○○之編號32土地應有部分1/
        2，並非許金山之遺產，自非前揭借名登記契約之範圍
        。故許慶豐於67年6月29日移轉所有權登記後，乙○○即
        為編號32土地應有部分1/2之所有人，且依土地登記規
        則第66條第2項規定，登記機關僅就應有部分總額發給1
        張所有權狀，是可認乙○○有權持有、保管編號32權狀。
        甲○○雖辯稱：許慶豐原有之編號32土地應有部分1/2，
        係由許氏八房公產購買，亦借名登記於乙○○名下云云，
        然未舉證證明之，自無可取。故乙○○依民法第767條第1
        項前段規定，請求甲○○交付編號32權狀，自屬有據。
　　　②編號2至31、33、34土地部分，乙○○係基於借名登記關係
        而登記為所有人，業如前述，是其並非上開土地單獨所
        有人，亦無單獨保管權狀之權利，且系爭權狀原基於借
        名登記關係由其餘七房保管，嗣後因本件訴訟而協議由
        甲○○持有（見原審卷第377頁），甲○○基於借名登記關
        係自有保管編號2至31、33、34權狀之正當權源而屬有
        權占有。故乙○○依民法第767條第1項前段規定，請求甲
        ○○交付編號2至31、33、34權狀，自屬無據。
  ㈡備位之訴：
　  乙○○等2人雖主張：如認編號2至31、33、34土地之借名登記
    關係存在，但許金山二至五子均已死亡，此部分借名登記關
    係消滅，借名登記關係僅存在於大房乙○○等2人、許綉凉、
    呂許綉峯、六房許文澤、八房許平島、五女吳許月珠、六女
    許毓容及七女許麗玉，甲○○應將上開土地權狀交付上開9名
    土地共有人云云。然查：
　⒈許金山死亡時，所遺不動產係經全體繼承人協議分配予八房
    男性繼承人（大房由許實堅子女代位繼承），許金山之女兒
    並未繼承不動產，業據許毓容於另案二審證述如前，審諸許
    毓容為許金山之六女，其證稱女兒未繼承不動產對其顯有不
    利，益徵所證情節可信。又二至五子死亡後，原繼承自許金
    山之不動產，應由其等之繼承人再轉繼承，並未因此喪失不
    動產權利。故乙○○主張編號2至31、33、34土地共有人為乙○
    ○等2人、許綉凉等7人，除贅列五至七女外，尚漏列七子甲○
    ○及二至五子之繼承人，顯屬有誤，其請求甲○○將土地權狀
    交付非土地共有人全體之上開9人共同持有，已難遽准。
　⒉況編號2至31、33、34土地之借名登記關係，係由許吳哖以法
    定代理人身分代理乙○○與其餘七房所成立，其內容為八房各
    取得1/8之權利，由乙○○出名登記為所有人，所有權狀協議
    由其餘七房保管，且乙○○成年後已默示承認該借名登記契約
    等節，均如前述，是乙○○應受該借名登記契約之拘束，其餘
    七房自有權保管上開土地所有權狀，嗣後因本件訴訟而協議
    由甲○○持有（見原審卷第377頁），故甲○○基於借名登記關
    係有保管編號2至31、33、34權狀之正當權源而屬有權占有
    。乙○○依民法第767條第1項前段、第821條、第828條規定，
    請求甲○○交付編號2至31、33、34權狀，亦屬無據。
五、綜上所述，乙○○等2人依民法第767條第1項前段規定，請求
    甲○○交付編號1權狀予丙○○、交付編號32權狀予乙○○，洵屬
    正當，應予准許。逾上開範圍之請求，則屬無據，不應准許
    。原審就上開應准許部分，為甲○○敗訴之判決，並依聲請為
    准、免假執行之諭知，就上開不應准許部分，為乙○○敗訴之
    判決，並駁回其假執行之聲請，均無不合。甲○○、乙○○上訴
    意旨，分別指摘原判決各該部分不當，求予廢棄改判，均無
    理由，應駁回其上訴。又乙○○等2人於本院追加備位之訴，
    依民法第767條第1項前段、第821條、第828條規定，請求甲
    ○○將系爭權狀交付乙○○等2人、許綉凉等7人共同持有，亦無
    理由，應併予駁回追加之訴及其假執行之聲請。
六、本件事證已臻明確，兩造所為其餘攻擊、防禦及舉證，經本
    院審酌後，認與判決結論均無影響，爰不一一論列，附此敘
    明。
七、據上論結，本件乙○○、甲○○之上訴及乙○○等2人追加之訴，
    均為無理由，依民事訴訟法第449條第1項、第78條、第85條
    第1項，判決如主文。
中　　華　　民　　國　 109  　年　　12 　 月　　8 　　日
                  民事第十八庭 
                        審判長法  官  黃明發
                              法  官  周美雲
    　　　　　　　　　　　　　法  官  賴彥魁   
正本係照原本作成。
如不服本判決，應於收受送達後20日內向本院提出上訴書狀，其
未表明上訴理由者，應於提出上訴後20日內向本院補提理由書狀
（均須按他造當事人之人數附繕本）上訴時應提出委任律師或具
有律師資格之人之委任狀；委任有律師資格者，另應附具律師資
格證書及釋明委任人與受任人有民事訴訟法第466條之1第1項但
書或第2項（詳附註）所定關係之釋明文書影本。如委任律師提
起上訴者，應一併繳納上訴審裁判費。
中　　華　　民　　國　　109 　年　　12　　月　　9 　　日
                              書記官  高瑞君  
附註：
民事訴訟法第466條之1（第1項、第2項）：
對於第二審判決上訴，上訴人應委任律師為訴訟代理人。但上訴
人或其法定代理人具有律師資格者，不在此限。
上訴人之配偶、三親等內之血親、二親等內之姻親，或上訴人為
法人、中央或地方機關時，其所屬專任人員具有律師資格並經法
院認為適當者，亦得為第三審訴訟代理人。

　　　
　　　
　　　
　　　

　　　
　　　
　　　
　　　
　　　
　　　
　　　
　　　
　　　
　　　　　　
　　　
　　　
　　　
附表：
編號 土地標示 應有部分 權狀字號 權狀影本卷頁 1 臺北市○○區○○段○○段00地號   8/144 86北大字第001633號 本院卷一第397頁 2 臺北市○○區○○段○○段00地號  12/216 67北地古字第144439號 本院卷一第399至401頁 3 臺北市○○區○○段○○段00地號  12/216 67北地古字第144580號 本院卷一第403至405頁 4 臺北市○○區○○段○○段00地號   1/12 67北地古字第144722號 本院卷一第407至409頁 5 臺北市○○區○○段○○段000地號  12/216 67北地古字第147110號 本院卷一第411至413頁 6 臺北市○○區○○段○○段000地號   8/120 67北地古字第146975號 本院卷一第415至417頁 7 臺北市○○區○○段○○段000○0地號   8/120 71北建字第001735號 本院卷一第419頁 8 臺北市○○區○○段○○段000○0地號   8/120 71北建字第001782號 本院卷一第421頁 9 臺北市○○區○○段○○段000○0地號   1/6 71北建字第001818號 本院卷一第423頁 10 臺北市○○區○○段○○段000○0地號   1/6 73北建字第007213號 本院卷一第425頁 11 臺北市○○區○○段○○段000地號   1/6 67北地古字第144825號 本院卷一第427至429頁 12 臺北市○○區○○段○○段000地號   1/12 67北地古字第144832號 本院卷一第431至433頁 13 臺北市○○區○○段○○段000○0地號   1/12 71北建字第001827號 本院卷一第435頁 14 臺北市○○區○○段○○段000○0地號   1/12 73北建字第006325號 本院卷一第437頁 15 臺北市○○區○○段○○段000○0地號   1/12 73北建字第006344號 本院卷一第439頁 16 臺北市○○區○○段○○段000地號   1/6 67北地古字第146803號 本院卷一第441至443頁 17 臺北市○○區○○段○○段000地號   1/6 67北地古字第146807號 本院卷一第445至447頁 18 臺北市○○區○○段○○段000地號   1/4 67北地古字第095866號 本院卷一第449至451頁 19 臺北市○○區○○段○○段000○0地號   1/4 68北地古字第040721號 本院卷一第453頁 20 臺北市○○區○○段○○段000○0地號   1/4 68北地古字第040724號 本院卷一第455頁 21 臺北市○○區○○段○○段000地號   1/4 67北地古字第107029號 本院卷一第457至459頁 22 臺北市○○區○○段○○段000○0地號   5/60 67北地古字第097762號 本院卷一第461至463頁 23 臺北市○○區○○段○○段000地號   5/60 67北地古字第097870號 本院卷一第463至467頁 24 臺北市○○區○○段○○段000地號   1/4 68北地松字第116389號 本院卷一第469頁 25 臺北市○○區○○段○○段000○0地號   1/4 70北地松字第009332號 本院卷一第471頁 26 臺北市○○區○○段○○段000○0地號   1/4 70北地松字第009335號 本院卷一第473頁 27 臺北市○○區○○段○○段000○0地號   1/4 73北松字第025820號 本院卷一第475頁 28 臺北市○○區○○段○○段000○0地號   1/4 73北松字第028462號 本院卷一第477頁 29 臺北市○○區○○段○○段000○0地號   1/4 73北松字第028459號 本院卷一第479頁 30 臺北市○○區○○段○○段000○0地號   1/4 81北松字第017568號 本院卷一第481頁 31 臺北市○○區○○段○○段000○00地號   1/4 81北松字第017571號 本院卷一第483頁 32 臺北市○○區○○段○○段000地號   3/4 68北地松字第127561號 本院卷一第485頁 33 臺北市○○區○○段○○段000地號   1/4 68北地松字第127582號 本院卷一第487頁 34 臺北市○○區○○段○○段000地號   1/4 68北地松字第131337號 本院卷一第489至492頁